【裁判字號】    97,易,2836
【裁判日期】    980227
【裁判案由】    詐欺
【裁判全文】
臺灣臺北地方法院刑事判決              97年度易字第2836號
公  訴  人  臺灣臺北地方法院檢察署檢察官
被      告  丙○○
                    3樓
上列被告因詐欺案件，經檢察官提起公訴（97年度偵緝字第1988
號）及移送併辦（97年度偵字第25011 號），於準備程序進行中
，被告就被訴事實為有罪之陳述，經告知簡式審判程序之旨，並
聽取檢察官及被告之意見後，由本院合議庭裁定進行簡式審判程
序，判決如下：
    主  文
丙○○幫助共同意圖為自己不法之所有，以詐術使人將本人之物
交付，處有期徒刑伍月，如易科罰金，以新台幣壹仟元折算壹日
。
    事  實
一、丙○○明知申請金融帳戶使用乃輕而易舉之事，一般人無故
    取得他人金融帳戶使用之行徑常與侵害財產性犯罪之需要密
    切相關，可預見將自己之帳戶提供予他人使用，可能幫助他
    人為詐欺犯行，竟仍基於幫助詐欺之不確定故意，於民國97
    年3 月間之某日、時，在臺中市中區某處，將其申請設立之
    第一商業銀行（下稱第一銀行）中山分行帳戶（帳號：0000
    0000000 號）、板信商業銀行（下稱板信銀行）新店分行帳
    戶（帳號：00000000000000號）之存摺、提款卡、密碼及開
    戶印鑑等資料，提供予綽號「阿偉」之某姓名年籍不詳之詐
    欺集團成員使用，嗣該詐欺集團成員分別為下列詐騙行為：
  (一)於97年4月9日8 時30分許，以電話聯繫乙○○，向乙○○佯
    稱係郵政總局人員，須立即將其帳戶內之款項匯出以避免遭
    凍結等語，致乙○○誤信為真，遂依指示前往台北富邦銀行
    北台中分行，匯款新台幣（下同）95萬元至丙○○前揭第一
    銀行中山分行帳戶內，嗣經乙○○發覺有異，始知遭騙。
  (二)於97年4月9日在報紙刊登借貸廣告，適甲○○需錢孔急，見
    該廣告遂於同日11時許去電聯繫，有自稱第一銀行聘僱之代
    書與之聯繫，向甲○○佯稱須先繳交保證金始能順利完成借
    貸程序，致甲○○不疑有他，遂依指示前往自動櫃員機操作
    ，自其金融機構帳戶內轉出1萬6,800元至丙○○前揭板信銀
    行新店分行帳戶內，嗣經甲○○發覺有異，而知遭騙。
二、案經被害人乙○○訴由臺北市政府警察局松山分局報告臺灣
    臺北地方法院檢察署（下稱臺北地檢署）檢察官偵查起訴，
    及被害人甲○○訴由北縣政府警察局三峽分局報告臺灣板橋
    地方法院檢察署檢察官呈請臺灣高等法院檢察署檢察長另轉
    臺北地檢署檢察官移送併辦。
    理  由
一、被告丙○○所犯為死刑、無期徒刑、最輕本刑3 年以上有期
    徒刑以外之罪，亦非高等法院管轄第一審之案件，於準備程
    序進行中，被告就被訴事實為有罪之陳述，經告知簡式審判
    程序之旨，並聽取檢察官及被告之意見後，由本院合議庭裁
    定進行簡式審判程序。又簡式審判程序之證據調查，依刑事
    訴訟法第273條之2規定，不受同法第159條第1項、第161 條
    之2、第161條之3、第163條之1及第164條至第170 條規定之
    限制，再被告對於卷內之各項證據亦不爭執證據能力，故卷
    內所列之各項證據，自得作為證據，先予敘明。
二、上揭事實，業據被告於檢察官偵訊及本院審理時坦承無訛，
    核與告訴人乙○○、甲○○於警詢時之指訴互核一致，復有
    臺北富邦銀行97年4月9日匯款委託書（證明聯）、被告之第
    一銀行中山分行帳戶（帳號：00000000000 號）交易明細表
    、華南銀行97年4 月11日自動櫃員機交易明細單及被告之板
    信銀行新店分行帳戶（帳號：00000000000000號）交易明細
    表各1 紙在卷可按，足見被告之自白確與事實相符。又刑法
    上之故意犯，可分為直接故意與不確定故意，所謂不確定故
    意即指行為人對於構成犯罪之事實，預見其發生而其發生並
    不違反其本意，刑法第13條第2 項定有明文。而金融帳戶之
    存摺、提款卡及密碼，僅係供使用人作為存款、提款、匯款
    、轉帳之用，一般人均得自行向銀行申請開設帳戶並領取存
    摺、提款卡加以使用，並無任何特定身分之限制，倘其本意
    非在將該帳戶作為犯罪之不法目的或掩飾真實犯罪者身分之
    情況下，實無以他人名義之帳戶存摺、提款卡進行交易之必
    要。近來佯稱購物物款設定錯誤、退稅、欠款、查詢帳戶、
    中獎等方式詐欺之犯罪類型層出不窮，此類犯罪多利用人頭
    帳戶作為贓款出、入帳戶，廣經媒體披載，政府亦多所宣導
    ，目的均在避免民眾受騙，被告係具相當社會經驗之人，其
    於審理過程中之應對、舉止均與常人無異，係具通常智識程
    度之人，對此應知悉甚詳。故其將前開帳戶之存摺、提款卡
    、密碼及開戶印鑑等資料提供他人作為詐欺取財犯罪時收款
    之用，當為其所能預見，且其發生並不違背其本意，則被告
    主觀上確有幫助詐欺之不確定故意，應堪認定。綜上所述，
    本件事證明確，被告犯行洵堪認定，應依法論科。
三、按刑法上之幫助犯，係對於犯罪與正犯有共同之認識，而以
    幫助之意思，對於正犯資以助力，未參與實施犯罪構成要件
    之行為者而言（參照最高法院88年度台上字第1270號判決意
    旨）。被告係基於幫助該詐騙集團成員犯詐欺罪而提供存摺
    、提款卡、密碼及開戶印鑑等資料，且無任何積極證據證明
    其有參與實施詐欺取財之犯罪構成要件行為，是核被告所為
    ，係犯刑法第30條第1項、第339條第1 項之幫助詐欺取財罪
    。雖該詐騙集團先後對告訴人2 人實施詐欺犯行，而應分論
    併罰，但被告係以單一幫助詐欺之犯意，於前揭時、地，同
    時交付上開2 帳戶之存摺、提款卡、密碼及開戶印鑑等資料
    與「阿偉」，應僅成立一罪。被告所幫助之詐欺集團成員間
    ，有犯意之聯絡及行為之分擔，均為共同正犯。又被告提供
    帳戶之存摺、提款卡、密碼及開戶印鑑等資料予詐騙集團成
    員之幫助犯行，應依刑法第30條第2 項之規定，按正犯之刑
    減輕之。另檢察官僅就告訴人乙○○遭詐騙之部分提起公訴
    ，而未提及告訴人甲○○遭詐騙之事實，然被告於同一時、
    地，亦交付其板信商業銀行新店分行前揭帳戶之資料予該詐
    騙集團使用，尚有告訴人甲○○遭騙，上開告訴人2 人遭詐
    騙之犯罪事實既經認定，且被告就上開事實僅成立一幫助犯
    罪，業如前述，是告訴人甲○○遭詐騙部分之事實，應為起
    訴效力所及，復經檢察官移送併辦，本院自應併與審理，附
    此敘明。
四、爰審酌被告未曾受有期徒刑以上刑之宣告，有臺灣高等法院
    被告前案紀錄表1 紙在卷可稽，為具一般社會生活經驗之人
    ，對於現今社會詐騙集團猖獗，若將私人帳戶提供他人使用
    ，將成為犯罪人頭帳戶之可能，應可知悉，且被害人並因此
    由詐騙集團指示將遭詐騙款項轉入被告提供之帳戶而受有財
    產損失，所為已影響社會交易安全，並使犯罪之追查趨於困
    難及複雜，另參酌其已坦承犯行、犯罪之動機、生活狀況、
    智識程度、對於被害人所生之損害及尚未與被害人和解等一
    切情狀，量處如主文所示之刑，並諭知易科罰金之折算標準
    ，以資懲儆。
據上論斷，應依刑事訴訟法第273條之1第1項、第299條第1 項前
段，刑法第339條第1項、第30條第1項前段、第2項、第28條、第
41條第1項前段，刑法施行法第1條之1，判決如主文。
本案經檢察官郭昭吟到庭執行職務
中    華    民    國    98    年    2     月    27    日
                  刑事第十八庭  法  官  彭慶文
上正本證明與原本無異。
如不服本判決應於收受送達後10日內向本院提出上訴書狀，並應
敘述具體理由；其未敘述上訴理由者，應於上訴期間屆滿後20日
內向本院補提理由書（均須按他造當事人之人數附繕本）「切勿
逕送上級法院」。告訴人或被害人如對於本判決不服者，應具備
理由請求檢察官上訴，其上訴期間之計算係以檢察官收受判決正
本之日期為準。
                                書記官  陳怡君
中    華    民    國    98    年    2     月    27    日
附錄法條：
中華民國刑法第339條
（普通詐欺罪）
意圖為自己或第三人不法之所有，以詐術使人將本人或第三人之
物交付者，處5年以下有期徒刑、拘役或科或併科1千元以下罰金
。
以前項方法得財產上不法之利益或使第三人得之者，亦同。
前二項之未遂犯罰之。


司法院資訊處製作；財團法人民間司法改革基金會備份。
